臺灣臺南地方法院刑事判決
108年度易字第520號
公  訴  人  臺灣臺南地方檢察署檢察官
被      告  簡煜軒


            陳俊圻



            黃泓廷


                    （現於法務部○○○○○○○○○○○執行中）
            洪于翔


上列被告因贓物等案件，經檢察官提起公訴（107年度偵字第209
39號、108年度偵字第4161號），本院判決如下：
    主  文
陳俊圻共同犯侵占罪，處有期徒刑參月，如易科罰金，以新臺幣
壹仟元折算壹日。
黃泓廷共同犯侵占罪，處有期徒刑伍月，如易科罰金，以新臺幣
壹仟元折算壹日。又犯收受贓物罪，處有期徒刑參月，如易科罰
金，以新臺幣壹仟元折算壹日。應執行有期徒刑陸月，如易科罰
金，以新臺幣壹仟元折算壹日。未扣案犯罪所得新臺幣拾捌萬元
沒收，於全部或一部不能沒收或不宜執行沒收時，追徵其價額。
洪于翔共同犯侵占罪，處有期徒刑參月，如易科罰金，以新臺幣
壹仟元折算壹日。
簡煜軒、陳俊圻、洪于翔被訴贓物部分，均無罪。
簡煜軒被訴侵占部分，公訴不受理。
    事  實
一、簡煜軒為簡毓廷之胞弟，知悉簡毓廷從事比特幣買賣，時有
    大筆現金交易，且偶由其代為收受或送交現金。簡煜軒知悉
    簡毓廷因出售比特幣，於民國107年11月7日將獲有新臺幣（
    下同）100萬元，並由其代為收受，乃於107年11月7日前某
    日，與陳俊圻、黃泓廷、洪于翔共同意圖為自己不法所有，
    基於侵占之犯意聯絡，謀議以假強盜真侵占之方式侵吞該款
    項。謀議既定，先由黃泓廷獨自基於收受贓物之犯意，明知
    其以不詳方式取得之車牌號碼0000-00號車牌2面（為謝顯裕
    於107年9月28日9時前某時，在臺南市○○區○○里00○00號遭竊
    ），係屬來路不明之贓物，竟仍予收受，並將之懸掛在黃泓
    廷向不知情溫紹辰借得之車牌號碼0000-00號自小客車上，
    以躲避警方查緝。俟107年11月7日16時50分許，由陳俊圻駕
    駛上開懸掛失竊車牌之自小客車搭載黃泓廷、洪于翔，前往
    南區永成路3段370號旁停車場前，簡煜軒另駕駛車牌號碼00
    0-0000號自小客車，搭載其女友何媁榛（另經檢察官為不起
    訴處分確定），前來上址，並自比特幣買家張順明及張信全
    處取得100萬元現金，即由黃泓廷及洪于翔上前假意毆打簡
    煜軒，以假強盜之方式，取走上開款項，期間簡煜軒則以遭
    毆打倒地之動作予以配合，藉此形式上遭強盜損失財物之方
    式易持有為所有而將上開款項共同侵占入己（簡煜軒所涉親
    屬間侵占部分，業經撤回告訴，另為公訴不受理，詳後述）
    。嗣黃泓廷及洪于翔取得上開款項後，隨即搭乘陳俊圻駕駛
    之前開自小客車逃逸，並分別分得18萬元、20萬元及12萬元
    ，簡煜軒則分得50萬元。後簡毓廷知悉上開100萬元款項遭
    搶，立即報警處理，經警循線查悉上情，並扣得陳俊圻上開
    時、地穿著之短袖T恤1件、牛仔長褲1件及拖鞋1雙。
二、案經簡毓廷訴由臺南市政府警察局第六分局報請臺灣臺南地
    方檢察署檢察官偵查起訴。
    理  由
甲、有罪部分：
壹、程序方面：   
一、按刑事訴訟法上所謂告訴不可分之原則，必各被告共犯為絕
    對告訴乃論之罪，方有其適用，若非絕對告訴乃論之罪，而
    係因具有特定關係而需告訴之相對告訴乃論之罪，無特定關
    係之人與之共犯，因無特定關係之人本無須經告訴，為非告
    訴乃論之罪，是雖告訴人撤回其告訴，仍無告訴不可分原則
    之適用，法院並不受其拘束，仍應逕行審判（最高法院90年
    台上字第50號判決意旨參照）。查，本件告訴人簡毓廷係同
    案被告簡煜軒之兄，2人為二親等之旁系血親，業據告訴人
    簡毓廷及被告簡煜軒供陳在卷，被告陳俊圻、黃泓廷、洪于
    翔與被告簡煜軒所為共同侵占犯行，其中被告簡煜軒部分業
    據告訴人簡毓廷於審理中具狀撤回告訴，有撤回告訴書1紙
    可憑。惟因被告陳俊圻、黃泓廷、洪于翔與告訴人簡毓廷並
    不具有刑法第324條所規定之親屬關係，是本件被告陳俊圻
    、黃泓廷、洪于翔3人部分本無須告訴乃論，不受告訴人簡
    毓廷撤回同案被告簡煜軒告訴之影響，是本院仍應逕行審判
    ，合先敘明。
二、按被告以外之人於審判外之言詞或書面陳述，除法律有規定
    者外，不得作為證據；又被告以外之人於審判外之陳述，雖
    不符合同法第159條之1至第159條之4之規定，但經當事人於
    審判程序同意作為證據，法院審酌該言詞陳述或書面陳述作
    成時之情況，認為適當者，亦得為證據。當事人、代理人或
    辯護人於法院調查證據時，知有第159條第1項不得為證據之
    情形，而未於言詞辯論終結前聲明異議者，視為有前項之同
    意，刑事訴訟法第159條第1項及第159條之5分別定有明文。
    查，本件被告陳俊圻、黃泓廷、洪于翔對於本判決所引用各
    項傳聞證據均同意有證據能力（見本院卷一第125頁、第427
    頁），檢察官亦未於言詞辯論終結前聲明異議，本院審酌各
    該證據取得過程並無瑕疵，與待證事實具關聯性，證明力亦
    非明顯過低，以之作為證據使用係屬適當，自均得採為認定
    事實之證據。
三、至於本判決所引用之非供述證據部分，與本案均有關連性，
    亦無證據證明係實施刑事訴訟程序之公務員以不法方式所取
    得，依刑事訴訟法第158條之4之反面解釋，當有證據能力，
    復於本院審理時依法提示調查，故上揭非供述證據均有證據
    能力。
貳、實體方面：
一、上揭事實，業據被告陳俊圻、黃泓廷、洪于翔於警詢、偵查
    及本院審理中均坦承不諱，並據證人即告訴人簡毓廷、證人
    即共同被告簡煜軒、證人何媁榛於警詢及偵查中、證人溫紹
    辰、張信全、張順明於警詢中證述明確。此外，復有臺南市
    政府警察局第六分局搜索扣押筆錄、扣押物品目錄表、車行
    紀錄、車輛詳細資料報表、失車案件基本資料詳細畫面報表
    、指紋鑑定書、現場勘察採證報告各1份、現場照片4張、刑
    案照片11張在卷可稽。被告上開任意性自白核均與事實相符
    ，應堪採信。綜上，本件事證明確，被告犯行均堪認定，應
    依法論科。
二、論罪科刑：
  ㈠核被告陳俊圻、洪于翔所為，均係犯刑法第335 條第1 項之
    侵占罪；被告黃泓廷所為，係犯刑法第335條第1項侵占罪、
    同法第349條第1項收受贓物罪（刑法第335條第1 項雖於108
     年12月25日修正公布，於同年月27日施行，然修正條文僅
    將罰金數額調整換算後予以明定，並無新舊法比較問題，應
    逕行適用現行法）。被告陳俊圻、黃泓廷、洪于翔與共同被
    告簡煜軒就上開侵占犯行，有犯意聯絡及行為分擔，為共同
    正犯。被告黃泓廷所犯上開2罪，犯意各別，行為互殊，應
    予分論併罰。
  ㈡爰審酌被告陳俊圻、黃泓廷、洪于翔均正值青年，身體健全
    ，竟貪圖不法利益，與共同被告簡煜軒共同以假強盜真侵占
    之方式侵占告訴人之財物，造成告訴人財產損失，危害社會
    治安，所為實有不該，兼衡渠等素行、智識程度、生活狀況
    、犯罪後均坦承犯行，被告陳俊圻、洪于翔業與告訴人調解
    成立，告訴人表示不再追究其刑責，有本院調解筆錄在卷可
    憑（見本院卷一第181頁），被告陳俊圻及洪于翔2人並已賠
    償告訴人之損失，有收據2紙附卷可憑（見本院卷二第477頁
    、卷三第115頁），告訴人亦表示不追究被告黃泓廷之刑責
    ，有本院公務電話紀錄在卷可憑（見本院卷一第399頁）等
    一切情狀，分別量處如主文所示之刑，並諭知易科罰金之折
    算標準，併就被告黃泓廷部分，並定其應執行之刑，併諭知
    易科罰金之折算標準，以示懲儆。
三、沒收：
  ㈠按犯罪所得，屬於犯罪行為人者，沒收之。但有特別規定者
    ，依其規定；前2項之沒收，於全部或一部不能沒收或不宜
    執行沒收時，追徵其價額；第1項及第2項之犯罪所得，包括
    違法行為所得、其變得之物或財產上利益及其孳息；犯罪所
    得已實際合法發還被害人者，不予宣告沒收或追徵，刑法第
    38條之1第1項、第3項、第4項、第5項分別定有明文。
　㈡查，被告陳俊圻、洪于翔所為侵占犯行，犯罪所得分別為12
    萬元、20萬元，均業已返還告訴人，業據被告陳俊圻、洪于
    翔供陳在卷，並據證人即共同被告簡煜軒於本院審理中陳述
    屬實（見本院卷三第109頁），並有上開收據2紙可憑，依刑
    法第38條之1第5項規定，自不予宣告沒收。另被告黃泓廷所
    為侵占犯行，犯罪所得為18萬元，並未實際合法發還告訴人
    ，亦查無過苛調節條款之適用，自應依刑法第38條之1第1項
    前段、第3項規定宣告沒收，於全部或一部不能沒收或不宜
    執行沒收時，追徵其價額。
  ㈢至本案扣得之被告陳俊圻犯案時所穿著之短袖T恤1件、牛仔
    長褲1件及拖鞋1雙，雖為被告陳俊圻所有，惟該服飾應為其
    日常服飾，非供犯罪所用之物，自不予宣告沒收，併此敘明
    。
乙、無罪部分：
一、公訴意旨略以：被告簡煜軒、被告陳俊圻、被告洪于翔與被
    告黃泓廷共同基於收受贓物之犯意聯絡，先由黃泓廷取得謝
    顯裕於107年9月28日9時前某時，在臺南市○○區○○里00○00號
    ，遭竊之車牌號碼0000-00號車牌2面（下稱系爭車牌），懸
    掛在黃泓廷向不知情溫紹辰借得之車牌號碼0000-00號自小
    客車上。再於107年11月7日，由陳俊圻駕駛上開懸掛失竊車
    牌之自小客車，搭載黃泓廷及洪于翔，前往南區永成路3段3
    70號旁停車場前，伺簡煜軒駕駛車牌號碼000-0000號自小客
    車，搭載其女友何媁榛，前來上址，並自比特幣買家張順明
    及張信全處取得100萬元現金，即由黃泓廷及洪于翔上前假
    意毆打簡煜軒，以假強盜之方式，取走上開款項，期間簡煜
    軒則以遭毆打倒地之動作予以配合，藉此形式上遭強盜損失
    財物之方式易持有為所有而將上開款項侵占入己。因認被告
    簡煜軒、陳俊圻、洪于翔亦涉犯刑法第349條第1項之收受贓
    物罪嫌等語。
二、按犯罪事實應依證據認定之，無證據不得認定犯罪事實；不
    能證明被告犯罪者，應諭知無罪之判決，刑事訟訴法第154
    條第2項、第301條第1項分別定有明文。又認定犯罪事實所
    憑之證據，雖不以直接證據為限，間接證據亦包括在內；然
    而無論直接或間接證據，其為訴訟上之證明，須於通常一般
    之人不致有所懷疑，而得確信其為真實之程度者，始得據為
    有罪之認定，倘其證明尚未達到此一程度，而有合理之懷疑
    存在時，即無從為有罪之認定；且刑事訴訟法第161條第1項
    明定檢察官就被告犯罪事實，應負舉證責任，並指出證明之
    方法，倘其所提出之證據，不足為被告有罪之積極證明，或
    其指出證明之方法，無從說服法院以形成被告有罪之心證，
    基於無罪推定之原則，亦應為被告無罪判決之諭知，最高法
    院76年度台上字第4986號、92年度臺上字第128號判例要旨
    可資參照。
三、公訴人認被告簡煜軒、陳俊圻、洪于翔涉犯收受贓物罪嫌，
    無非係以共同被告黃泓廷之供述、證人溫紹辰、張信全、張
    順明之證述、搜索扣押筆錄、扣押物品目錄表、現場照片、
    刑案照片、車行紀錄、車輛詳細資料報表、失車案件基本資
    料詳細畫面報表、指紋鑑定書、現場勘察採證報告等為主要
    論據。訊據被告簡煜軒、陳俊圻、洪于翔3人均堅詞否認有
    收受贓物犯行，一致辯稱：犯案之車輛是由被告黃泓廷負責
    找來，渠等不知該車懸掛之車牌係屬來路不明之贓物等語。
四、經查：
  ㈠按刑法第349條第1項收受贓物罪，其構成要件除行為人客觀
    上應有無償取得贓物之行為外，亦須於主觀上對於所收受者
    係屬贓物之事實有所認識（包含直接、間接故意），始克成
    立。查，本案證人即共同被告黃泓廷於本院審理中證稱：伊
    叫簡煜軒去巧福社一張沙發下拿系爭車牌來換，該車牌是綽
    號「夢剛」之人給伊的，伊將之放在該處，犯案後伊將車牌
    換回，嗣因知悉簡煜軒報警，故將車牌丟棄；伊並未告知簡
    煜軒、陳俊圻、洪于翔系爭車牌是贓物，渠等並不知道是贓
    物，系爭車牌怎麼來的只有伊知道等語（見本院卷三第73-8
    2頁）。根據證人黃泓廷上揭證述，證人黃泓廷自綽號「夢
    剛」之人收受系爭車牌時，被告簡煜軒、陳俊圻、洪于翔等
    3人並未在場，亦未參與證人黃泓廷收受贓物之犯行。而車
    牌之來源可能係偽、變造，亦可能來自因事故而車體毀損，
    或因其他原因而未使用之車輛之合法車牌。則被告簡煜軒、
    陳俊圻、洪于翔主觀上是否知悉系爭車牌係屬來路不明之贓
    物，實有疑問。被告簡煜軒、陳俊圻、洪于翔3人辯稱不知
    系爭車牌為來路不明之贓物等語，尚非不可採信。
　㈡又證人黃泓廷於警詢時證稱：伊駕駛3026-KV號自小客車去嘉
    義縣朴子某TOYOTA修車廠載洪于翔，之後到鹽水區下中地區
    載陳俊圻，陳俊圻是簡煜軒載他過去的，伊等會合後，由陳
    俊圻開車，伊坐左後方，洪于翔坐副駕駛座，上新營交流道
    到案發地；被告簡煜軒案發當日駕駛AVY-7272號自小客車；
    中途有由被告陳俊圻下車更換系爭車牌等語（見警卷第96-9
    8頁）。然而，系爭車牌之來源既僅證人黃泓廷知悉，且由
    證人黃泓廷收受後提供本案犯案時使用，自難僅以被告簡煜
    軒策劃本案、被告陳俊圻、洪于翔乘坐該車前往犯案、被告
    陳俊圻下車更換車牌等情，遽認渠等亦有共同收受贓物之犯
    行。
　㈢再者，觀諸公訴人所提出之證據，證人溫紹辰為3026-KV號自
    小客車車主、證人張信全、張順明為前揭侵占案之證人，均
    未能證明被告簡煜軒、陳俊圻、洪于翔3人有何收受贓物犯
    行。另公訴人提出之搜索扣押筆錄、扣押物品目錄表、現場
    照片、刑案照片、車行紀錄、車輛詳細資料報表、失車案件
    基本資料詳細畫面報表、指紋鑑定書、現場勘察採證報告等
    ，亦僅能證明被告等人確有駕駛懸掛系爭車牌之車輛前往犯
    前揭侵占犯行。是以，本案有關被告簡煜軒、陳俊圻、洪于
    翔收受系爭車牌之來源對象、接觸過程、相應之時間、地點
    等環境情狀，均付之闕如，本院自無從認定公訴意旨所指被
    告簡煜軒、陳俊圻、洪于翔3人收受贓物犯行，係屬有據。
五、綜上所述，本件依本院調查證據所得，尚不足以證明被告簡
    煜軒、陳俊圻、洪于翔所為確已構成公訴意旨所指刑法第34
    9條第1 項之收受贓物犯行。本院復查無其他積極證據足資
    證明被告3人確有公訴意旨所指收受贓物犯行，揆諸首開說
    明，犯罪尚屬不能證明，應為無罪之諭知。
丙、公訴不受理部分：
一、公訴意旨略以：被告簡煜軒為簡毓廷之胞弟，知悉簡毓廷從
    事比特幣買賣，時有大筆現金交易，且偶由其代為收受或送
    交現金。簡煜軒知悉107年11月7日，簡毓廷因出售比特幣，
    將獲有100萬元，並由其代為收受，竟意圖為自己及他人不
    法所有，於107年11月7日，由陳俊圻駕駛懸掛失竊車牌之自
    小客車，搭載黃泓廷及洪于翔，前往南區永成路3段370號旁
    停車場前，伺簡煜軒駕駛車牌號碼000-0000號自小客車，搭
    載其女友何媁榛，前來上址，並自比特幣買家張順明及張信
    全處取得100萬元現金，即由黃泓廷及洪于翔上前假意毆打
    簡煜軒，以假強盜之方式，取走上開款項，期間簡煜軒則以
    遭毆打倒地之動作予以配合，藉此形式上遭強盜損失財物之
    方式易持有為所有而將上開款項侵占入己。嗣黃泓廷及洪于
    翔取得上開款項後，隨即搭乘陳俊圻駕駛之前開自小客車逃
    逸，並分別分得18萬元、20萬元及12萬元，並由簡煜軒分得
    50萬元。因認被告簡煜軒涉犯刑法第335條第1項之侵占罪等
    語。
二、按告訴乃論之罪，告訴人於第一審辯論終結前，得撤回其告
    訴；告訴乃論之罪經撤回者，應諭知不受理之判決，刑事訴
    訟法第238條第1項、第303條第3款分別定有明文。次按前項
    親屬或其他五親等內血親或三親等內姻親之間，犯竊盜罪章
    之罪者，須告訴乃論；刑法第324條之規定於侵占罪章準用
    之，刑法第324條第2項、第338條分別定有明文。
三、查本案被告簡煜軒為告訴人簡毓廷之胞弟，為二親等旁系血
    親，依刑法第338條準用同法第324條第2項規定，即屬告訴
    乃論之罪。茲因被告簡煜軒於審理中已與告訴人簡毓廷調解
    成立，並據告訴人具狀撤回告訴，有本院調解筆錄、撤回告
    訴狀各1份在卷可憑（見本院卷一第181頁、卷二第203頁）
    。揆諸前開說明，本件告訴既已撤回，應為諭知不受理之判
    決。
據上論斷，應依刑事訴訟法第299 條第1 項前段、第301條、第3
03條第3款，判決如主文。
本案經檢察官張簡宏斌提起公訴，檢察官廖羽羚、陳冠霖到庭執
行職務。
中　　華　　民　　國　　109 　年　　12　　月　　29　　日
　　　　　　　　　刑事第一庭  審判長法　官　林臻嫺
　　　　　　　　　
　　　　　　　　　                  法  官  陳  薇
　　　　　　　　　             
　　　　　　　　　                  法  官  高俊珊
以上正本證明與原本無異。
如不服本判決應於收受判決後20日內向本院提出上訴書狀（應附
繕本）。
                                    書記官  施茜雯
中　　華　　民　　國　　109 　年　　12　　月　　30　　日

附錄本案論罪科刑法條：
中華民國刑法第335條
意圖為自己或第三人不法之所有，而侵占自己持有他人之物者，
處5年以下有期徒刑、拘役或科或併科3萬元以下罰金。
前項之未遂犯罰之。

中華民國刑法第349條
（普通贓物罪）
收受、搬運、寄藏、故買贓物或媒介者，處5年以下有期徒刑、
拘役或科或併科50萬元以下罰金。
因贓物變得之財物，以贓物論。